【裁判字號】    90,訴,1590
【裁判日期】    901101
【裁判案由】    偽造文書等
【裁判全文】
臺灣高雄地方法院刑事判決                          九十年度訴字第一五九號
    公  訴  人  臺灣高雄地方法院檢察署檢察官
    被      告  甲○○
右列被告因偽造文書等案件，經檢察官提起公訴（九十年度偵字第三五七三號），本
院判決如左：
    主  文
甲○○共同連續行使偽造私文書，足以生損害於他人，處有期徒刑陸月，如易科罰金
，以參佰元折算壹日。附表一編號一至四所示之物品均沒收。
    事  實
一、甲○○於民國九十年二月三日前往台南市某處向某姓名年籍不詳之成年男子應徵
    工作時，明知將來從事工作之內容係持偽造國民身分證與偽造信用卡併同行使以
    刷卡詐購財物，竟與該不詳男子共同基於行使偽造國民身分證特種文書及其上「
    內政部印」、「台南縣政府」鋼印等公印文、偽造信用卡與意圖為自己及第三人
    不法所有之概括犯意聯絡，於同日當場交付自己相片一張予該男子，由該不詳男
    子於不詳時地以不詳方式偽造如附表一編號一所示之「劉明峰」名義而貼有甲○
    ○相片之國民身分證一張（其上並有偽造之「內政部印」、「台南縣政府」鋼印
    公印文各一枚），並以不詳方式偽造附表一編號二、三所示之信用卡二張，足以
    生損害於劉明峰及戶政機關製發國民身分證與戶籍管理之正確性，嗣該不詳男子
    於同年二月五日，在台南市某處先行交付附表一編號一之偽造身分證予甲○○，
    再於同年二月十日在台南市某處交付附表一編號二、三之偽造信用卡，甲○○於
    取得上開二張偽造信用卡後，旋於附表一編號二之信用卡背面偽造「劉明峰」署
    押一枚，嗣甲○○與該不詳男子即共同基於意圖為自己及第三人不法所有即詐欺
    之概括犯意聯絡，由該不詳男子載同甲○○前往位於高雄市如附表二所示之各該
    特約商店，先由該不詳男子持偽造之附表一編號二信用卡，於同日下午三時四分
    至附表二編號一所示商店刷卡購物，並於該次刷卡簽帳單上，偽造「劉明峰」署
    押（簽帳單一式二聯，故署押共計二枚，詳如附表一編號四），使商家誤以為係
    真正持卡人消費，而將該次消費內容如數交付該不詳男子，得手後，旋改由甲○
    ○於同日下午三時十二分許，持附表一編號二信用卡以同前方法至附表二編號二
    商店欲刷卡購物，然因該卡已超出信用額度無法刷用而未得手，迨於同日下午四
    時二十分許，再由甲○○持偽造「劉明峰」身分證及另一張偽造信用卡（附表一
    編號三，起訴書誤載為附表一編號二之信用卡），以前述相同方法至附表二編號
    三商店欲刷卡購物時，為店員乙○○發現其所持身分證、信用卡均係偽造，乃報
    警查獲，並於甲○○身上共扣得附表一編號一至三所示之偽造身分證一張、偽造
    信用卡二張。
二、案經高雄市政府警察局新興分局移送臺灣高雄地方法院檢察署檢察官。
    理  由
一、訊據被告甲○○固供承有自行交付相片予某姓名年籍不詳成年男子後取得偽造之
    身分證與信用卡，進而於附表二編號三所示時地由該不詳男子載同前往「僑品電
    腦公司」刷卡購物然未得手之事實，惟矢口否認有參與偽造身分證、信用卡之行
    為，亦否認有參與附表二編號一、二所示之刷卡詐購財物犯行，辯稱：我提供相
    片時並不知道是要做偽造的身分證，也不知信用卡是偽造的，當初該不詳男子是
    告訴我若我刷卡購物每刷滿一萬元，就會給我一千元的報酬，而我只有刷附表二
    編號三所示之這次消費，另二筆我不知情云云。經查：
（一）右揭事實業據被告於警訊中坦承不諱（詳後述），核與僑品電腦公司之店員乙
○○於警訊指述之情節相符，並有附表一所示之偽造身分證、信用卡及簽帳單
      等扣案可稽，又附表一編號一所示身分證係偽造者，其上並蓋有「內政部印」
      、「台南縣政府」鋼印等公印文各一枚等情，業經內政部警政署刑事警察局鑑
      驗無誤，有該局鑑驗通知書一紙可證，此外，並有扣案二張偽造信用卡之原發
      卡銀行函文各一份在卷可憑（詳後述）。
（二）被告於警訊中即坦承：我於九十年二月三日看報紙應徵工作，與一不詳男子約
      在台南縣永康市見面談論工作狀況，該男子說要我交一張相片以製作牌子（指
      假身分證），後來他拿一具行動電話給我，要我等候他以電話指示工作，於同
      年二月五日，該男子在台南市將偽造身分證交給我，要我帶在身上並聽候指示
      ，而同年二月十日，我們又約在台南市見面，說要到高雄作（案），就由該男
      子開車載我到高雄市○○路，並在車上交付二張偽造信用卡準備至高雄市○○
      路買電腦零件，我與該男子在高雄市總共作案二次，第一次是到高雄市○○路
      一家電腦公司欲購買價值九千七百元的電腦零件，但因該卡（應係附表一編號
      二信用卡，惟被告口誤為附表一編號三之卡）照會銀行沒過，所以我就沒買，
      回到車上等該名男子，之後我們又再到僑品電腦公司拿另一張信用卡準備要再
      作案時，就被查獲等語（參照警訊筆錄），參以被告於本院審理時所供承：我
      向該男子應徵業務員時，公司跟我說會提供信用卡讓我去刷，每刷一萬元會給
      我一千元之酬勞，公司人員並叫我交一張相片（參照本院九十年八月二十八日
      審判筆錄）等情，可知被告於交付相片時即知悉係欲供他人偽造身分證所用，
      且於應徵時即知工作內容係持偽造之他人身分證並刷用他人信用卡藉以圖利之
      情形，又衡情持偽造身分證之目的本即係為刷用他人名義之偽造信用卡，是以
      被告辯稱其未參與身分證之偽造亦不知信用卡係偽造云云，自不足採信。
（三）另查，附表一編號二所示信用卡應為中國信託商業銀行（以下簡稱中信商銀）
      所核發，原持卡人為楊雅玲，共有遭盜刷如附表二編號一、二所示紀錄之情形
      ，又附表一編號三所示信用卡應為第一商業銀行所核發，原持卡人為梁鴻琴等
      情，有上開銀行回函各一份，及附表二編號一所示消費簽帳單、中信商銀製作
      之盜刷明細表各一紙在卷可憑。參以被告前開於警訊中供稱：共刷卡作案二次
      ，我於附表二編號二消費時因刷卡未過，便回到車上等候該男子等情（如前所
      述），對照其於本院審理時所稱：該男子載我到高雄來刷卡，到高雄後，該男
      子有自行下車並將先前交給我的信用卡拿走，叫我在車上等他等語（參照本院
      九十年十月十八日審判筆錄），再觀諸附表二編號一、二所示信用卡刷卡之時
      間極為相近，應認附表二編號一所示之消費確係由該男子持以刷卡消費，從而
      該次消費簽帳單上之「劉明峰」署押即應為該名與被告有犯意聯絡之不詳男子
      所偽造。至被告辯稱其未參與附表二編號一、二所示犯行云云，自不足採信。
綜上所述，本案事證明確，被告之犯行堪以認定。
二、按信用卡係以電磁紀錄藉由電腦連線之處理，足以表示發卡銀行授權信用卡持卡
    人得向特約商店行使該信用卡交易之意思，為刑法第二百二十條第二項之「電磁
    紀錄」準私文書，而於信用卡背面簽名欄簽名，係表示確認該信用卡之持卡人究
    為何人，並與該信用卡上所附電腦磁條內載之持卡人相關資料相配合，具有表示
    信用卡之簽名者於信用卡有效期間內，有權使用該信用卡之辨識及證明之意思表
    示，並非依習慣或特約表示一定用意之證明，是以若行為人在他人已偽造完成之
    信用卡背面偽造簽名，應非單純之偽造署押，而應屬偽造私文書行為。行為人行
    使偽造信用卡時，係一行為同時行使偽造私文書及準私文書，為想像競合犯，應
    從一重之行使偽造私文書處斷。次按，意圖供行使之用而偽造信用卡者，處一年
    以上七年以下有期徒刑，得併科三萬元以下罰金；而行使偽造之信用卡者，處五
    年以下有期徒刑，得併科三萬元以下罰金，此在九十年六月二十日公布之增訂刑
    法第二百零一條之一定有明文，與刑法之偽造私文書及行使偽造私文書罪刑相比
    較，增訂之偽造信用卡，行使偽造之信用卡罪，均較偽造私文書，行使偽造私文
    書為重，依刑法第二條第一項但書，應適用有利被告之刑法原有規定，先予敘明
    。又按，刷卡後在消費簽帳單上偽簽姓名，表示已收受特約商店所交付之交易標
    的物或消費標的，該簽帳單有如收據憑證，係具有表示一定意思之文書，依刑法
    第二百二十條第一項規定，應屬於刑法第二百十條之私文書，而於簽帳單上偽造
    署押之行為則應為偽造私文書之部分行為，不另論罪。又查，偽造之劉明峰國民
    身分證上，蓋有偽造之「內政部印」、「台南縣政府」鋼印等公印文，自足以生
    損害於劉明峰及戶政機關製發國民身分證與戶籍管理之正確性，而被告與姓名年
    籍不詳之成年男子偽造附表一編號一至三所示之身分證、信用卡後，分別在信用
    卡背面、簽帳單上偽簽「劉明峰」署押各一枚，行使以詐購財物，其中並有二次
    分別因刷卡未過、遭店員察覺有異而無法完成刷卡致未取得財物之行為，亦分別
    足以生損害於劉明峰、各該偽造信用卡之真正持卡人楊雅玲、梁鴻琴，與各該特
    約商家及各該信用卡發卡銀行，故核其所為，係犯刑法第二百十八條第一項之偽
    造公印文罪，第二百十六條、第二百十二條之行使偽造身分證特種文書罪（身分
    證僅於附表二編號三消費時行使），與同法第二百十六條、第二百十條之行使偽
    造私文書【信用卡、簽帳單】罪（僅附表二編號一有行使偽造簽帳單罪），及同
    法第三百三十九條第一項之詐欺取財罪（附表二編號一部分既遂，附表二編號二
    、三部分未遂）。其就上開犯行均與姓名年籍不詳之成年男子間，有犯意聯絡及
    行為分擔，均為共同正犯。其偽造身分證、信用卡、簽帳單之低度行為，均應為
    其後行使之高度行為所吸收，不另論罪。又其前後三次行使偽造信用卡私文書、
    詐欺取財（一次既遂，二次未遂）之犯行，均時間緊接、方法相同，觸犯構成要
    件相同之罪，為連續犯，應分別論以一行使偽造私文書罪及一詐欺取財既遂罪。
    而其所犯上開各罪之間，分別有有方法、結果之牽連關係，為牽連犯，應論以法
    定刑最重之罪，而連續行使偽造私文書、偽造公印文罪之法定刑相同，應從情節
    較重之連續行使偽造私文書罪處斷。公訴意旨雖未論及被告如附表二編號一、二
    所示之犯行，亦未論及被告偽造身分證上公印文之犯行，惟此部分與起訴部分分
    別有連續犯、牽連犯之裁判上一罪關係，本院自得併予審理，附此敘明。爰審酌
    信用卡俗稱「塑膠貨幣」，為現今社會所慣常使用之支付工具，使用偽造信用卡
    所造成之損害，雖不若使用偽造貨幣般具有流通性，但較之使用偽造貨幣更為容
    易，且金額更高，又此種犯行，造成信用卡使用者隨時須提防他人測錄卡片內容
    ，增加人際關係之不信任，降低使用信用卡之意願，減少信用卡可達到國家避免
    無謂貨幣供給之功能，嚴重影響整體金融交易秩序，所生損害非輕，又犯罪後否
    認犯行，尚無悔悟之意，且其年值青壯，竟不思憑己力以正當方式賺取金錢，而
    行使偽造信用卡詐購財物牟利，惟其前無犯罪前科，有台灣高等法院被告全國前
    案紀錄表一紙在卷可憑，素行尚稱良好，所獲利益非多等一切情狀，酌量處如主
    文所示之刑，並諭知易科罰金之折算標準。
三、附表一編號一至三所示之偽造身分證、信用卡，均係被告所有供犯罪所用之物，
    應依刑法第三十八條第一項第二款規定宣告沒收。而偽造身分證上被告所有之相
    片一紙及其上偽造之公印文二枚，與附表一編號二所示信用卡背面偽造之「劉明
    峰」署押一枚，因前開身分證、信用卡均業經沒收在案，故不另重複依前開規定
    或刑法第二百十九條之規定予以宣告沒收，併此敘明。又附表一編號四所示簽帳
    單上之「劉明峰」署押（因簽帳單一式二聯，故偽造之署押共有二枚），係由共
    同被告即與被告有犯意聯絡之不詳男子所偽造，仍應依刑法第二百十九條規定，
    不問屬於犯人與否，均予以宣告沒收。
據上論斷，應依刑事訴訟法第二百九十九條第一項前段，刑法第二條第一項但書，第
二十八條，第五十六條，第二百十八條第一項，第二百十六條，第二百十二條，第二
百十條，第三百三十九條第一項，第五十五條，第二百十九條，第三十八條第一項第
二款，罰金罰鍰提高標準條例第一條前段、第二條，判決如主文。
中      華      民      國    九十    年      十一      月      一      日
        臺灣高雄地方法院刑事第六庭
                                        法  官  周  玉  群
右正本證明與原本無異。
如不服本判決，應於判決送達後十日內，向本院提出上訴狀。
                                        書記官  黃  英  彥
中      華      民      國    九十    年      十一      月      一      日
附表一：
┌──┬────────────────────────────────┐
│編號│物品                                                            │
├──┼────────────────────────────────┤
│一  │貼有甲○○相片之偽造「劉明峰」國民身分證一張                    │
├──┼────────────────────────────────┤
│二  │偽造之卡號四五六三Ｚ00000000000號信用卡一張          │
│    │（真正持卡人為楊雅玲，發卡銀行為中國信託商業銀行）              │
├──┼────────────────────────────────┤
│三  │偽造之卡號0000000000000000號信用卡一張          │
│    │（真正持卡人為梁鴻琴，發卡銀行為第一商業銀行）                  │
├──┼────────────────────────────────┤
│四  │附表二編號一消費之簽帳單上偽造之「劉明峰」署押（因簽帳單一式二聯│
│    │，故有二枚）                                                    │
└──┴────────────────────────────────┘
附表二：
┌─┬────┬─────┬──────┬──┬───┬────┬────┐
│編│行使人  │  時間    │    地點    │盜刷│金額  │所持偽造│簽帳單上│
│號│        │          │            │物品│新台幣│信用卡號│偽造署押│
├─┼────┼─────┼──────┼──┼───┼────┼────┤
│一│與甲○○│九十年二月│高雄市建國二│不詳│一百四│四五六三│劉明峰  │
│  │有犯意連│十日下午三│路一四六號「│    │十三元│Ｏ一一Ｏ│        │
│  │絡之不詳│時四分許  │有樂電腦公司│    │      │Ｏ八四八│        │
│  │男子    │          │」          │    │      │四八七三│        │
├─┼────┼─────┼──────┼──┼───┼────┼────┤
│二│甲○○  │九十年二月│高雄市建國二│無  │九千七│同右    │無      │
│  │        │十日下午三│路一Ｏ九之一│    │百元（│        │        │
│  │        │時十二分許│七號「飛運電│    │因刷卡│        │        │
│  │        │          │腦公司」    │    │未過而│        │        │
│  │        │          │            │    │未遂）│        │        │
├─┼────┼─────┼──────┼──┼───┼────┼────┤
│三│甲○○  │九十年二月│高雄市中山一│無  │因店員│四九０七│無      │
│  │        │十日下午四│四號一Ｏ一室│    │乙○○│二五七一│        │
│  │        │時二十分許│「僑品電腦公│    │察覺有│００六八│        │
│  │        │          │司」        │    │異後報│一一０七│        │
│  │        │          │            │    │警而未│        │        │
│  │        │          │            │    │遂    │        │        │
└─┴────┴─────┴──────┴──┴───┴────┴────┘
附錄本案論罪科刑法條全文：
刑法第二百十六條：
  行使第二百十條至第二百十五條之文書者，依偽造、變造文書或登載不實事項或使
  登載不實事項之規定處斷。
刑法第二百十條：
  偽造、變造私文書，足以生損害於公眾或他人者，處五年以下有期徒刑。
刑法第二百十二條：
  偽造、變造護照、旅券、免許證、特許證及關於品行、能力、服務或其他相類之證
  書、介紹書，足以生損害於公眾或他人者，處一年以下有期徒刑、拘役或三百元以
  下罰金。
中華民國刑法第二百十八條第一項（偽造公印或公印文罪）
  偽造公印或公印文者，處五年以下有期徒刑。
刑法第三百三十九條第一項：
  意圖為自己或第三人不法之所有，以詐術使人將本人或第三人之物交付者，處五年
  以下有期徒刑、拘役或科或併科一千元以下罰金。


司法院資訊處製作；財團法人民間司法改革基金會備份。
